【裁判字號】    99,家聲,15
【裁判日期】    990621
【裁判案由】    訴訟救助
【裁判全文】
臺灣高等法院民事裁定                  99年度家聲字第15號
聲  請  人  甲○○
代  理  人  許宏宇律師
聲請人因與相對人乙○○間確認婚姻關係不成立事件，聲請訴訟
救助，本院裁定如下：
    主  文
聲請駁回。
    理  由
一、聲請意旨略以：聲請人因確認婚姻關係不成立事件，提起第
    二審上訴，因聲請人家境窘困，且因妻子拋家棄子，造成極
    大的精神創傷，無法從事任何工作，每天僅能帶孩子向自助
    餐乞討剩菜剩飯來過日，已無力負擔任何訴訟費用，且經財
    團法人法律扶助基金會（下稱法扶基金會）申請法律扶助，
    符合法扶基金會認為無資力獲准，請求准予訴訟救助等語。
二、按當事人無資力支出訴訟費用者，法院應依聲請，以裁定准
    予訴訟救助，民事訴訟法第107 條固有明文。惟聲請訴訟救
    助，依同法第109條第2項及第284 條之規定，應提出能即時
    調查之證據，以釋明請求救助之事由，是法院調查聲請人是
    否無資力支出訴訟費用，專就聲請人提出之證據為之，如聲
    請人並未提出證據，或依其提出之證據，未能信其無資力支
    出訴訟費用之主張為真實，即應將其聲請駁回，並無派員調
    查之必要（最高法院26年滬抗字第34號判例參照）。又所謂
    無資力支出訴訟費用，係指窘於生活，且缺乏經濟信用，並
    無籌措款項以支出訴訟費用之信用技能者而言（最高法院29
    年抗字第179 號判例參照）。法律扶助法第62條固規定「經
    分會准予法律扶助之無資力者，其於訴訟程序中，向法院聲
    請訴訟救助時，應准予訴訟救助。」，然，該條文但書亦規
    定「另有不符法律扶助事實之證明者，不在此限」。次按民
    事訴訟法中得聲請訴訟救助之所謂無資力，係視應預納訴訟
    費用之人，是否已無資力繳納訴訟費用，與法律扶助基金會
    所認定之無資力，尚無必然之關聯，合先敘明。查，依聲請
    人提出之財政部台北市國稅局97年度綜合所得稅資料清單，
    聲請人全年有薪資收入新台幣（以下同）200,573元，尚非
    全無資力之人。況聲請人生於民國52年11月9日，現年未滿
    47 歲，正值壯年，而聲請人之教育程度為「大學、專科學
    校」，非未受教育之人，聲請人僅稱其在家帶孩子及遭配偶
    乙○○拋棄致無法工作云云，尚難認其為無謀生能力且窘於
    信用之人。再者，聲請人向法扶基金會申請扶助時，自陳「
    每月所得為1,000元，其目前居住之房屋本是配偶名下，訴
    訟繫屬後過戶至申請人弟弟名下（因先前購屋時申請人弟弟
    有先借款），弟弟每月會扣租金約8,000 元」云云；聲請人
    既然月所得僅1,000元，弟弟如何扣租金8,000元？足認聲請
    人陳述每月所得1,000 元，非屬實在。聲請人居住之房屋雖
    目前登記於聲請人弟弟名下，但聲請人稱僅部分購屋款係向
    弟弟借用，可認為大部分非屬弟弟之出資，聲請人似可以房
    屋貸款繳納本件訴訟費用4,500 元，聲請人應非「窘於生活
    ，且缺乏經濟信用，無籌措款項以支出訴訟費用之信用技能
    者」。從而，聲請人之聲請於法未合，不應准許，應予駁回
    。
三、本件聲請為無理由，裁定如主文。
中    華    民    國    99    年     6    月    21    日
                    民事第二庭
                        審判長法  官  吳謙仁
                              法  官  黃莉雲
                              法  官  蘇瑞華
正本係照原本作成。
如不服本裁定，應於收受送達後10日內向本院提出抗告狀，並應
繳納抗告費新台幣１千元。
中    華    民    國    99    年    6     月    22    日
                              書記官  賴以真

司法院資訊處製作；財團法人民間司法改革基金會備份。
